臺灣臺南地方法院行政訴訟判決
110年度交字第12號
原      告  陳世明  

被      告  臺南市政府交通局

代  表  人  王銘德  
訴訟代理人  黃曉妍律師
上列當事人間交通裁決事件，原告不服被告110年1月8日南市交
裁字第78-SK0000000號裁決，提起行政訴訟，本院判決如下：
    主  文
一、原告之訴駁回。
二、訴訟費用新臺幣300元由原告負擔。
    事實及理由
一、程序事項：本件係原告不服被告所為道路交通管理處罰條例
    第8條之裁決，而提起之撤銷訴訟，屬行政訴訟法第237條之
    1第1項第1款所稱交通裁決事件，因事證明確，爰依同法第
    237條之7規定，不經言詞辯論逕行裁判。
二、事實概要：原告於109年8月21日12時20分許，駕駛車牌號碼
    000-000號普通重型機車（下稱系爭機車），行經臺南市中
    西區中華西路與光賢街口，因有「駕車行經有燈光號誌管制
    之交岔路口闖紅燈（迴轉）」之違規行為，經臺南市政府警
    察局第二分局交通組（下稱舉發單位）員警製單舉發。嗣原
    告向被告提出申訴，被告請舉發單位調查結果，仍認原告有
    前揭違規行為，遂於110年1月8日以其違規事證明確，依道
    路交通管理處罰條例第53條第1項及第63條第1項第3款規定
    ，裁處1,800元，並記違規點數3點。原告不服，遂提起本訴
    訟。
三、原告主張略以：當天欲迴轉雖伸越停止線，但未逾越斑馬線
    ，並未深入路口範圍，探究其動機及行為並無闖紅燈之意圖
    。另有關『闖紅燈』之行為認定，於『道交條例』中並未見相關
    之解釋。另依『設置規則』第170條第1項…及同規則第206條第
    1項第5款(一)…若據此認定超越停止線即為闖紅燈則一般大
    眾恐難以接受，亦非『道交條例』當初立法精神。原告固於臺
    南市中西區中華西路與光賢街口有超越停止線迴轉之情事，
    惟因系爭車輛車身尚未伸入路口範圍，無「行經有燈光號誌
    管制之『交叉路口』闖紅燈之情事，自未違反道交條例第53條
    第1項規定。並聲明：原處分撤銷，訴訟費用由被告負擔。
四、被告答辯則以：
　㈠原告於109年8月21日12時20分許，駕駛系爭車輛行經臺南市
    中西區中華西路與光賢街口闖紅燈（迴轉），經警製單舉發
    ，違規事證明確，被告乃據此裁處原告罰鍰1,800元，並記
    違規點數3點，揆諸首揭規定，並無不合，應予維持。
  ㈡按交通部102年3月13日交路字第1020007249號函復臺灣臺中
    地方法院有關「路口範圍」，可參酌交通部62年7月14日及6
    7年5月18日交路字第12815號及第05341號函釋，意即交岔路
    口設有號誌燈者，自燈柱起算；劃有停止標線者，自停止標
    線起算；劃設有停止線而又有燈光號誌兩種設施之交岔路口
    應自停止線起算。
  ㈢復按道路交通標誌標線號誌設置規則第170條明定：停止線，
    用以指示行駛車輛停止之界限，車輛停止時，其前懸部分不
    得伸越該線。又按交通部82年4月22日交路字第009811號函
    示略以:「（一）車輛面對圓形紅燈時仍逕予穿越路口至銜
    接路段，含左轉、直行、迴轉及右轉（依箭頭綠燈允許行駛
    者除外）即視為闖紅燈之行為。（二）有繪設路口範圍者：
    車輛無視於紅燈警示，有穿越路口之意圖，而車身已伸入路
    口範圍亦視同闖紅燈；若僅伸越停止線而未達路口範圍者，
    則視為不遵守標線指示。（可以處罰條例第60條第3項之規
    定處分之）（三）無繪設路口範圍者：以車輛無視於紅燈號
    誌，而有穿越路口之企圖，其車身並已伸越停止線並足以妨
    害其他方向人（若有行人穿越道）、車通行者亦以闖紅燈論
    處；若僅車身伸越停止線則以不遵守標線指示視之。」以及
    交通部109年6月30日召開研商「闖紅燈行為之認定原則」會
    議紀錄：「一、道路交通管理處罰條例有關闖紅燈行為之認
    定，本部前曾以82年4月22日交路字第009811號函示面對圓
    形紅燈時超越停止線或闖紅燈之認定原則，經本次會議討論
    決議該函示應有檢討之需要，爰為促使駕駛人回歸於對標誌
    、標線之認知，同時兼顧執法技術層面與大眾接受程度，修
    正車輛「闖紅燈」行為之認定如下：（一）車輛面對紅燈亮
    起後，仍超越停止線至銜接路段，含左轉、直行、迴轉及右
    轉（依箭頭綠燈允許行駛者除外），即視為闖紅燈之行為。
    （二）車輛面對紅燈亮起後，車身仍超越停止線並足以妨害
    其他方向人（若有行人穿越道）、車通行亦視同闖紅燈；若
    僅前輪伸越停止線者，則視為不遵守標線指示。……。」上開
    函釋及會議紀錄係交通部基於職權，為執行管理道路交通安
    全相關法令之規定，對於闖紅燈之採證疑義所為必要之釋示
    ，以協助下級機關或所屬公務員行使職權時，得為依循之解
    釋性行政規則，被告自得予以援用。
  ㈣本案經審視舉發單位錄影採證畫面（影片名稱：00000000000
    000）：
    ⒈影片時間0000-00-00 00：20：58 系爭違規路段北向車道
      佈設為內側直行、外側直行及右轉，以及最外側機車優先
      道，系爭違規路口南向號誌為亮紅燈，原告駕駛系爭車輛
      由南往北行駛中華西路最外側機車優先道上，抵達光賢街
      口機慢車停等區，尚未通過路口停止線。
    ⒉影片時間0000-00-00 00：20：59〜12：21：03 系爭違規路
      口南向號誌仍持續亮紅燈，原告駕駛系爭車輛超越路口停
      止線，闖越中華西路與光賢街口紅燈號誌後，行駛橫向枕
      木紋行人穿越道進行迴轉。
    上開畫面有舉發單位檢附民眾檢舉錄影採證光碟1片可稽。
    依上開錄影畫面可知，違規當時適逢交通繁忙時間，往來車
    輛眾多，原告駕駛系爭車輛由南往北行至中華西路與光賢街
    口遇紅燈未依規定停等，超越路口停止線再行駛橫向枕木紋
    行人穿越道進行迴轉之行為，明顯危及中華西路與光賢街口
    雙向之行車，以及中華西路與光賢街口枕木紋行人穿越道上
    行人之行進，原告上開所為，揆諸上開規定及交通部函釋說
    明，已構成闖紅燈處罰要件至明，不因其稱雖伸越停止線但
    未逾越班馬線而有所差別。
　㈤被告並聲明：原告之訴駁回，訴訟費用由原告負擔。
五、本件事實概要欄所載之事實，除後列爭點外，業經兩造各自
    陳述在卷，兩造並分別提出如證據清單所示之證據。本件爭
    點厥為：原告駕駛系爭機車是否有「駕車行經有燈光號誌管
    制之交岔路口闖紅燈（迴轉）」之違規行為？
六、本院之判斷：
　㈠應適用法令：
　⒈道路交通管理處罰條例：
　　⑴第7條之1：對於違反本條例之行為者，民眾得敘明違規事
      實或檢具違規證據資料，向公路主管或警察機關檢舉，經
      查證屬實者，應即舉發。但行為終了日起逾7日之檢舉，
      不予舉發。
　　⑵第53條第1項：汽車駕駛人，行經有燈光號誌管制之交岔路
      口闖紅燈者，處1,800元以上5,400元以下罰鍰。　　　
　　⑶第63條第1項第3款：汽車駕駛人有下列各款所列條款之一
      者，除依原條款處罰鍰外，並予記點：…三、有第43條、
      第53條或第53條之一情形之一者，各記違規點數3點。
　⒉道路交通安全規則第102條第1項第1款：汽車行駛至交岔路口
    ，其行進、轉彎，應依下列規定：一、應遵守燈光號誌或交
    通指揮人員之指揮，遇有交通指揮人員指揮與燈光號誌並用
    時，以交通指揮人員之指揮為準。
　⒊道路交通標誌標線號誌設置規則：
　　⑴第170條第1項前段：停止線，用以指示行駛車輛停止之界
      限，車輛停止時，其前懸部分不得伸越該線。
　　⑵第206條第5款第1目：行車管制號誌各燈號顯示之意義如左
      ：…五、圓形紅燈㈠車輛面對圓形紅燈表示禁止通行，不得
      超越停止線或進入路口。
　⒋交通部82年4月22日交路字第009811號函示：
　　一、有關「闖紅燈」行為之認定，於「道路交通管理處罰條
        例」中並未見相關之解釋。另依「道路交通標誌標線號
        誌設置規則」第一百七十條第一項「停止線用以指示行
        駛車輛停止之界限，車輛停止時，其前懸部分不得伸越
        該線。」及同規則第二百零六條第一項第五款「車輛面
        對圓形紅燈表示禁止通行，不得超越停止線或進入路口
        。」若據此認定超越停止線即為闖紅燈，則一般大眾恐
        難以接受，亦非「道路交通管理處罰條例」當初立法精
        神。
    二、為促使駕駛人回歸於對標線之認知，同時兼顧執法技術
        層面與大眾接受程度，茲將面對圓形紅燈時超越停止線
        或闖紅燈之認定敘述如后提供參考：
      ㈠車輛面對圓形紅燈時仍逕予穿越路口至銜接路段，含左
        轉、直行、迴轉及右轉（依箭頭綠燈允許行駛者除外）
        即視為闖紅燈之行為。
      ㈡有繪設路口範圍者：車輛無視於紅燈警示，有穿越路口
        之意圖，而車身已伸入路口範圍亦視同闖紅燈；若僅伸
        越停止線而未達路口範圍者，則視為不遵守標線指示。
        （可以處罰條例第60條第3項之規定處分之）
      ㈢無繪設路口範圍者：以車輛無視於紅燈號誌，而有穿越
        路口之企圖，其車身並已伸越停止線並足以妨害其他方
        向人（若有行人穿越道）、車通行者亦以闖紅燈論處；
        若僅車身伸越停止線則以不遵守標線指示視之。
      ㈣目前交岔路口已繪設網狀黃線區者暫以該範圍視作路口
        ，未繪設者請公路主管機關依內政部警政署60年2月16
        日警署交字第00249號函之規定（該函已廢止）視路況
        車況繪設路口範圍。
　⒌違反道路交通管理事件統一裁罰基準及處理細則第22條第1、
    2項：（第1項）公路主管或警察機關機關處理民眾檢舉違反
    道路交通管理事件，應派員查證，經查證屬實者，應予舉發
    ，並將處理情形回復檢舉人。（第2項）前項檢舉違規證據
    係以科學儀器取得，足資認定違規事實者，得逕行舉發之。
    　　　
　㈡依道路交通管理處罰條例第7條之1、違反道路交通管理事件
    統一裁罰基準及處理細則第22條第1項、第2項之規定，係規
    定民眾檢舉舉發之舉發程序，該規範立法之初，係考量警力
    有限及民眾取巧違規成性，為交通秩序混亂原因之一，一般
    民眾如能利用適當管道檢舉交通違規，除可彌補警力之不足
    外，亦將產生極大之嚇阻效果，以達到維護道路交通安全之
    行政目的；然現行規定為避免檢舉人刻意鑽營法律文字，造
    成法條之目的逸失，甚至衍生社會、鄰里之不安與不和諧，
    同時保障法條原立法精神目的在維護交通、保障安全，故針
    對舉發部分，增訂（7日）期限之規定，而強化社會秩序之
    安定性。是一般民眾見有違規事件，皆可於行為終了日起7
    日內敘明違規事實或檢具違規證據資料，向公路主管或警察
    機關檢舉，經查證屬實者，應即舉發之。查檢舉人對本件原
    告於109年8月21日之違規行為，於同一日提供科學儀器取得
    之錄影證據資料，向警察機關檢舉，經舉發機關查證屬實而
    予舉發等情，此有違反道路交通管理事件裁決重新審查紀錄
    表、舉發單位南市警交字第SK0000000號舉發通知單（本院
    第41至44、51頁）在卷為證，本件舉發程序於法並無不合。
　㈢經查，原告於109年8月21日12時20分許，駕駛系爭機車行經
    臺南市中西區中華西路與光賢街口，有「駕車行經有燈光號
    誌管制之交岔路口闖紅燈（迴轉）」，被告機關提出有臺南
    市政府警察局第二分局檢附民眾檢舉錄影採證光碟1片（含
    影片擷圖7幀）為證（本院卷第57至63、71頁）。經本院依
    職權勘驗上開民眾檢舉錄影採證光碟內容，勘驗結果為：
　　被告機關提供有違規採證光碟1片，內有檔名為「000000000
    00000.MOV」影片檔，就影片內容勘驗如下：
　  ⒈本段影片長度10秒，為檢舉民眾汽車上之行車紀錄器所拍
      攝，影片一開始，畫面顯示時間為109年8月21日12時20分
      58秒（下僅略記載分、秒數），此時檢舉民眾汽車沿臺南
      市中西區中華西路2段南往北車道行駛，並已駛近中華西
      路2段與光賢街路口處，此時中華西路行向之號誌顯示為
      圓形紅燈，而原告駕駛之系爭機車（車牌號碼「008-CSV
      」號）此時已駛入機慢車停車格內。
  　⒉影片1至5秒（畫面時間20分59秒至21分4秒）處，原告並未
      依規定在停止線後方停等紅燈，逕闖越停止線往前行駛行
      駛至侵入枕木紋行人穿越道區域後迴轉至對向車道，確已
      達闖紅燈之違規狀態。此後影片第6至10秒後，畫面即靜
      止並顯示剪輯軟體宣傳畫面。
　　上開內容有本院111年4月21日勘驗筆錄在卷可稽。就上開勘
    驗結果清楚可知，原告於圓形紅燈之狀態下，駕駛系爭機車
    闖越停止線，並侵入枕木紋行人穿越道此一必須淨空供行人
    通行區域，實已達足以妨害行人通行之程度，是被告機關基
    此認定原告為闖紅燈，並無違誤。又上開勘驗筆錄經於111
    年5月3日寄存送達於原告住所地附近之東寧派出所，並命原
    告7日內表示意見，原告迄今未對上開勘驗結果表示意見，
    僅起訴時稱僅闖越停止線不能逕認為闖紅燈云云抗辯，惟依
    上開交通部82年4月22日交路字第009811號函示之認定標準
    ，原告本件已侵入枕木紋行人穿越道，已達妨害行人通行之
    程度，已如前述，原告辯稱其無闖紅燈之行為及意圖，自屬
    無據。
  ㈣綜上所述，原告於109年8月21日12時20分許，駕駛系爭機車
    行經臺南市中西區中華西路與光賢街口，確有「駕車行經有
    燈光號誌管制之交岔路口闖紅燈」之違規行為，被告遂依道
    路交通管理處罰條例第53條第1項、第63條第1項第3款及違
    反道路交通管理事件統一裁罰基準表規定，裁處罰鍰1,800
    元，並記違規點數3點，揆諸首揭規定，原處分並無違法，
    原告訴請撤銷為無理由，應予駁回。
七、本件第一審裁判費為300元，應由原告負擔，爰確定第一審
    訴訟費用額如主文第2項所示。
據上論結，本件原告之訴為無理由，依行政訴訟法第237條之8第
1項、第98條第1項前段，判決如主文。
中　　華　　民　　國　　111 　年　　6 　　月　　17　　日
　　　　　　　　　行政訴訟庭　法　官　侯明正
上為正本係照原本作成。
如不服本判決，應於判決送達後20日內，向本院提出上訴狀並表
明上訴理由（原判決所違背之法令及其具體內容或依訴訟資料可
認為原判決有違背法令之具體事實），其未載明上訴理由者，應
於提出上訴後20日內向本院補提理由書（上訴狀及上訴理由書均
須按他造人數附繕本，如未按期補提上訴理由書，則逕予駁回上
訴），並應繳納上訴裁判費新臺幣750元。
中　　華　　民　　國　　111 　年　　6　 　月　　17　　日
　　　　　　　　　　　　　　　書記官　陳惠萍
證據清單：
一、原告提出：   原證1 被告機關110年1月8日南市交裁字第78-SK0000000號裁決書 13頁 原證2 原告標示註解之違規採證照片 15頁 二、被告提出：   被證1 臺南市政府警察局第二分局南市警交字第SK0000000號舉發違反道路交通管理事件通知單及送達證書影本 51-52頁 被證2 臺南市政府交通局110年1月8日南市交裁字第78-SK0000000號違反道路交通管理事件裁決書及送達證書影本、歸責駕駛人申請書 53-56頁 被證3 臺南市政府警察局第二分局檢附民眾檢舉錄影採證光碟1片（含影片擷圖7幀） 57-63、71頁 被證4 原告之機車駕駛人基本資料 65頁 被證5 原告109年10月30日陳述單 67-69頁